【裁判字號】    94,家抗,21
【裁判日期】    950626
【裁判案由】    聲明繼承
【裁判全文】
臺灣高雄地方法院民事裁定              94年度家抗字第21號
抗  告  人      乙○○
抗  告  人      丙○○
共      同      丁○○
被  繼承人      甲○○
上抗告人因聲明繼承事件，抗告人對於民國94年11月30日本院94
年度聲繼字第123 號所為第一審裁定提起抗告，本院管轄之第二
審法院裁定如下：
  主  文
抗告駁回。
抗告程序費用新臺幣壹仟元由抗告人負擔。
  理  由
一、抗告意旨略以：抗告人乙○○為依法繼承甲○○之遺產，早
    於民國（下同）90年12月25日即具狀並提出相關之證據資料
    向原審法院聲請繼承，此有民事聲請狀可稽，然因當時所委
    託之之代理人將抗告人之父之名字誤載為李科生（實係李科
    ），致原審法院認為聲請內容顯有可疑，而於民國91年1 月
    15日90年度聲繼字第113 號民事裁定，駁回抗告人之聲請，
    經抗告人提起抗告，並於抗告狀內陳明抗告人之父係「李科
    」，代理人誤載為「李科生」係屬疏漏，並再提出相關之信
    函為證。然經鈞院以抗告人所提出之證據資料尚不足以證明
    抗告人乙○○係甲○○之繼承人，而於91年2 月27日以91年
    度家抗字第19號民事裁定駁回抗告人之抗告。自上開陳述，
    顯見抗告人乙○○為繼承甲○○之遺產確已依台灣地區與大
    陸地區人民關係條例第66條第1 項之規定，即於繼承開始起
    三年內以書面向被繼承人住所地法院為繼承之表示，故並未
    逾法定期間，雖抗告人前開聲請所提出之證件資料，經法院
    認為可疑而駁回聲請，然該等證件資料尚非不得補正；本件
    抗告人於94年11月23日於原審再具狀提出確實證據以補正請
    求准許，足證抗告人確係被繼承人甲○○之繼承人，原審未
    經詳查，遽以駁回抗告人之聲請，顯有不當，為此求為廢棄
    原裁定，抗告人繼承被繼承人甲○○之遺產云云。
二、按大陸地區人民繼承臺灣地區人民之遺產，應於繼承開始起
    三年內以書面向被繼承人住所地之法院為繼承之表示；逾期
    視為拋棄其繼承權，臺灣地區與大陸地區人民關係條例第66
    條第1 項定有明文。本件被繼承人甲○○於民國89年2 月16
    日死亡，其無配偶，戶籍登記上記載之父親欄為「李科」，
    母親欄為「李丁氏」，復無子女，此為抗告人所不爭執，故
    繼承人表示繼承之期間既為三年，應於89年2 月17日起算至
    92年2 月17日前向本院為繼承之表示，始為合法，合先敘明
    。
三、經查：
  (一)抗告人乙○○部分：
    (1)查，抗告人乙○○前雖於民國90年12月25日即具狀向原審
      法院聲明繼承在案（90年度聲繼字第113 號），但因抗告
      人乙○○僅提出提出中華人民共和國山東省萊陽市公證處
      （2001）萊陽證字第409 號親屬關係公證書一件為證，然
      經該案承審法官命其於30日內補正下列資料，即抗告人
      乙○○之中華人民共和國居民證及常住人口登記卡。抗
      告人聲請親屬系統公證書的依據相關文件。抗告人與被
      繼承人往來聯絡之書信及一切書面資料，然抗告人乙○○
      在命補正期限內仍未補正，故本院90年度聲繼字第113 號
      裁定以其所附親屬系統表中記載第二順位繼承人（父）為
      「李科生」，有所不同，以及所提出之大陸地區親屬關係
      公證書僅載明抗告人乙○○為被繼承人之弟，此外別無親
      屬關係之記載而有可疑等語，予以駁回在案，有本院90年
      度聲繼字第113 號民事裁定一份在卷可稽，並經調閱該案
      卷宗審閱屬實。
    (2)嗣抗告人乙○○對上開裁定復提起抗告，經台灣高等法院
      高雄分院（以下簡稱高雄高分院）以91年度家抗字第19號
      審理後，仍以親屬關係公證書僅記載抗告人乙○○為被繼
      承人甲○○之胞弟，別無其他關於雙方之父母兄弟姊妹等
      相關親屬關係之記載，難依該親屬關係公證書即認抗告人
      為甲○○之繼承人，亦難單憑往來之書信而足以證明抗告
      人係甲○○之繼承人等語，駁回抗告確定在案，此有高雄
      高分院91年度家抗字19號民事裁定附卷可證，並經依職權
      調閱該案卷宗審閱屬實。基此，本件抗告人乙○○於本件
      雖另提出大陸地區山東省（2005）萊陽證台字第46號親屬
      關係公證書以資證明其確為被繼承人甲○○之胞弟，然本
      件抗告人乙○○遲於94年11月23日始向本院為繼承之表示
      ，揆諸前揭規定，顯已逾三年之法定期間始為聲明繼承之
      意思表示，故於法尚有未合，並無理由，應予駁回。
  (二)抗告人丙○○部分：
    本件抗告人丙○○雖陳明為被繼承人之妹妹等語，並提出公
    證書為證，然遲至民國94年11月23日始以書狀向原審法院表
    示對被繼承人甲○○為聲明繼承，有本院收狀戳章為憑，故
    顯已逾越前揭台灣地區與大陸地區人民關係條例第66條規定
    3 年之法定期間，準此，抗告人丙○○聲明表示繼承，於法
     不合，不應准許。
  (三)從而，本件抗告人乙○○、丙○○向本院聲明繼承被繼承人
    甲○○之遺產，顯已逾法定三年之期間，故本件之聲請未合
    法定要件，應予駁回。是原審依調查之結果，依法將抗告人
    聲明繼承之請求予以駁回，並無不當。抗告人指摘原裁定不
    當，求予廢棄，為無理由，應予駁回。
四、據上論結，本件抗告為無理由，非訟事件法第21條第2 項、
    第24條第1 項、第46條，民事訴訟法第495 條之1 第1項 、
    第449 條第1 項、第95條、第78條，裁定如主文。
中    華    民    國    95    年    6     月    26    日
                    家事法庭
                            審判長法    官  廖家陽
                                  法    官  李怡諄
                                  法    官  郭慧珊
正本係照原本作成。
如不服本裁定應於送達後10日內向本院提出再抗告狀，並繳納裁
判費新台幣1,000元。
中    華    民    國    95    年    6     月    26    日
                                  書記官   張琇晴


司法院資訊處製作；財團法人民間司法改革基金會備份。
